【裁判字號】    99,上易,706
【裁判日期】    990526
【裁判案由】    傷害
【裁判全文】
臺灣高等法院刑事判決                 99年度上易字第706號
上  訴  人  臺灣士林地方法院檢察署檢察官
被      告  乙○○
上列上訴人因被告傷害案件，不服臺灣士林地方法院98年度易字
第59 4號，中華民國99年2月8日第一審判決（起訴案號：臺灣士
林地方法院檢察署98年度偵字第9144號），提起上訴，本院判決
如下：
    主  文
上訴駁回。
    事  實
一、緣甲○○於民國98年5月25日上午9時50分許，在臺北縣汐止
    市○○路○段280號第一商業銀行汐止分行前，因所駕駛之車
    號CS-9716號自小客車，遭乙○○之妻所駕駛車號0595-TM號
    自小客車在前併排停車，而無法駛出停車位，甲○○遂駕駛
    CS-9716號自小客車，以車頭頂住0595-TM號自小客車後保險
    桿（未受損），適乙○○坐在車內，因車輛晃動而下車查看
    ，竟遭甲○○手持車鑰匙攻擊額頭致流血。乙○○為奪取甲
    ○○手中之鑰匙，本應注意近身跳躍奪取他人高舉手中物品
    時，可能因近距離跳躍落地過程中碰觸他人身體部位，並導
    致他人重心不穩跌倒之虞，且依當時客觀情狀並無不能注意
    之情事，因見甲○○以雙手過肩高舉鑰匙，竟以面對面靠近
    甲○○身體位置立肢跳躍之方式，欲以雙手奪取鑰匙，而疏
    未注意，於近距離跳躍奪取鑰匙之際，以身體部位碰觸甲○
    ○之身體，致甲○○重心不穩往後退而側身倒地，甲○○因
    而受有左側鎖骨骨折、右胸、脊椎疼痛之傷害。
二、案經甲○○訴由臺北縣政府警察局汐止分局報請臺灣士林地
    方法院檢察署檢察官偵查起訴。
    理  由
甲、程序方面：
    按被告以外之人於審判外之言詞或書面陳述，除法律有規定
    者外，不得作為證據，刑事訴訟法第159條第1項定有明文。
    又被告以外之人於審判外之陳述，雖不符同法第159條之1至
    第159條之4之規定，但經當事人於審判程序同意作為證據，
    法院審酌該言詞陳述或書面陳述作成時之情況，認為適當者
    ，亦得為證據；當事人、代理人或辯護人於法院調查證據時
    ，知有第159條第1項不得為證據之情形，而未於言詞辯論終
    結前聲明異議者，視為有前項之同意，刑事訴訟法第159 條
    之5亦有明文。經查，本件判決所援引證人陳誌聰、陳威宏
    於偵查時之陳述，雖屬被告以外之人於審判外之陳述，而為
    傳聞證據，惟被告於本院準備程序中並未爭執該等陳述之證
    據能力，且迄至言詞辯論終結前亦未再聲明異議，本院審酌
    上開證據資料製作時之情況，尚查無違法不當及證明力明顯
    過低之瑕疵，亦認為以之作為證據應屬適當，故揆諸前開法
    律規定與說明，爰逕依刑事訴訟法第159條之5規定，認前揭
    證據資料有證據能力。
乙、實體方面：
一、上揭事實，業據被告乙○○於原審及本院審理時坦承不諱，
    核與證人即第一商業銀行汐止分行保全人員陳誌聰，及至現
    現場處理之警員陳威宏於偵查時所證述之情節相符，並有臺
    北市立聯合醫院忠孝院區驗傷診斷書1份附卷可憑（見98年
    度偵字第9144號偵查卷第11頁），及臺北市立聯合醫院98年
    12月25日北市醫忠字第09834575700號函暨甲○○病歷資料
    可稽。是本件事證已臻明確，被告犯行洵堪認定，應予依法
    論處。
二、核被告乙○○所為，係犯刑法第284條第1項前段之過失傷害
    罪。至公訴意旨雖認被告係涉犯刑法第277條第1項之傷害罪
    嫌云云，然查：被告乙○○迭於警詢、偵查、原審及本院審
    理時始終供承其於前揭時、地，因遭告訴人甲○○持鑰匙攻
    擊額頭致流血，為奪取告訴人甲○○手中鑰匙，告訴人因而
    後退摔倒在地之情，雖證人即告訴人甲○○於原審審理時證
    稱：當天伊從第一銀行辦完事出來，上車打方向燈要駛出停
    車格，因被告車輛在前併排停車擋住出入，伊就按喇叭以車
    頭頂住被告車輛後保險桿，被告下車看保險桿無任何損傷，
    也沒有說任何話，伊就停車拔下鑰匙，要與被告理論，伊下
    車後，並未以鑰匙攻擊被告，被告就以雙手推伊的右肩膀一
    下，致伊左側身體倒在地上，左肩膀碰到柏油路面的地上，
    因為伊以前是警察，學過柔道，遂馬上起身，向被告肚子打
    一拳，又以腳掃被告一腳，當天回去後伊覺得很痛，可是是
    週末無法就醫，過程中伊與被告無任何口角、吵架云云（見
    原審卷第59頁至第71頁），惟證人即第一商業銀行保全人員
    陳誌聰於偵查時證稱：伊不認識被告、告訴人，伊沒有看到
    他們二人打架過程，但是伊出來時，正好看到被告額頭有流
    血等語（見98年度偵字第9144號偵查卷第21頁至第22頁），
    證人即到場處理員警陳威宏亦於偵查時證述：伊在外面巡邏
    ，聽到值班台通知抵達現場，看到被告與告訴人在口角，沒
    有打架，被告手有流血，依目視結果，告訴人無任何外傷，
    被告說告訴人打他，伊將二人隔開安撫情緒等語（見98年度
    偵字第9144號偵查卷第29頁至第30頁），參諸證人陳誌聰、
    陳威宏既均證述被告於案發現場確實有流血等情，並勾稽證
    人陳威宏、陳誌聰之證詞與被告之供述，證人陳威宏所證被
    告手部流血乙節，應係被告以手觸摸額頭流血處後遺留在手
    之血跡，則被告所辯告訴人甲○○先行以鑰匙攻擊其額頭，
    致其流血乙節，尚非無稽，告訴人甲○○所指證其自始未以
    鑰匙攻擊被告云云，即與事實不符，已難採信，況本件案發
    後係由被告之妻委託第一商業銀行保全人員陳誌聰報警處理
    乙節，亦據證人陳誌聰於偵查時證述明確（見98年度偵字第
    9144號偵查卷第21頁至第22頁），則倘係被告故意傷害告訴
    人甲○○，被告之妻何須主動要求報警處理，益證被告應無
    傷害告訴人甲○○之故意。被告所辯因告訴人甲○○於前揭
    時、地以鑰匙攻擊其額額，其為奪取告訴人甲○○手中鑰匙
    ，告訴人甲○○因而後退摔倒在地乙節，應堪採信。從而，
    被告應係犯刑法第284條第1項前段之過失傷害罪，公訴意旨
    認被告係涉犯刑法第277條第1項之傷害罪嫌，容有未洽，爰
    依刑事訴訟法第300條規定，於起訴事實之同一範圍內變更
    起訴法條，附此敘明。
三、原審以被告罪證明確，適用刑法第284條第1項前段、第42條
    第3項前段，刑法施行法第1條之1，審酌被告最近5年內無任
    何前科紀錄，素行良好，復考量本件肇因於被告之車輛併排
    停車，致告訴人無法將車輛駛出停車格，告訴人因而先以鑰
    匙攻擊被告額頭致流血，被告為奪取鑰匙而過失致告訴人受
    有前揭傷勢，兼衡被告尚未與告訴人達成和解賠償損失，惟
    告訴人始終堅持被告應賠償新臺幣50萬元之高額賠償金，與
    其所受傷勢間顯非相當，致無從達成和解，暨被告之智識程
    度、手段等一切情狀，量處罰金新臺幣一萬元，並諭知易服
    勞役之折算標準，經核認事用法均無違誤。而刑之量定，為
    求個案裁判之妥當性，法律賦予法院裁量之權。量刑輕重，
    屬為裁判之法院得依職權自由裁量之事項，苟其量刑已以行
    為人之責任為基礎，並斟酌刑法第57條各款所列情狀，在法
    定刑度內，酌量科刑，如無偏執一端，致明顯失出失入情形
    ，上級審法院即不得單就量刑部分遽指為不當或違法。原判
    決關於科刑之部分，已依刑法第57條各款所列情狀審酌，而
    為量刑之準據，經核並無量刑輕重相差懸殊等裁量權濫用之
    情形，量刑亦屬妥適。檢察官循告訴人之請求提起上訴，認
    被告有故意傷害犯行，且原審判決量刑過輕，指摘原審判決
    不當，為無理由，應予駁回。
據上論斷，應依刑事訴訟法第368條，判決如主文。
本案經檢察官王壬貴到庭執行職務。
中    華    民    國    99    年    5     月    26    日
                  刑事第二十三庭審判長法  官  許宗和
                                      法  官  沈君玲
                                      法  官  林海祥
以上正本證明與原本無異。
不得上訴。
                                      書記官  林淑貞
中    華    民    國    99    年    5     月    26    日
附錄：本案論罪科刑法條全文
中華民國刑法第284條第1項：
因過失傷害人者，處六月以下有期徒刑、拘役或五百元以下罰金
，致重傷者，處一年以下有期徒刑、拘役或五百元以下罰金。

司法院資訊處製作；財團法人民間司法改革基金會備份。
